最高法院刑事判決　　　　　　一○○年度台上字第二一一五號
上　訴　人　台灣高等法院檢察署檢察官
被　　　告　陳振銘
上列上訴人因被告公共危險案件，不服台灣高等法院中華民國九
十八年十一月五日第二審判決（九十八年度上訴字第三四五五號
，起訴案號：台灣桃園地方法院檢察署九十七年度偵字第九二一
七號），提起上訴，本院判決如下：
    主  文
原判決撤銷，發回台灣高等法院。  
    理  由    
本件原判決以公訴意旨略稱：被告陳振銘與女友李曉萍同住於向
他人承租之桃園縣龜山鄉光華新村三三之二號二樓八室套房，於
民國九十七年三月十一日中午十一時五十分許，因數日前與李曉
萍發生爭吵，心情不佳，竟基於毀損之犯意，以滅火器砸毀房東
所有之該樓屋內多片白鐵門、塑膠門、石膏材質之牆壁等處（毀
損部分經第一審法院判刑確定）後，猶嫌不足，於同日中午十二
時許，明知上址共有十一間出租套房，但窗戶不足，通風不佳，
當時尚可能有房客在家，而家用瓦斯係有害物質，人體若吸入有
可能發生窒息、缺氧，及瓦斯之燃點甚低，於密閉空間達一定濃
度以上即有引燃爆炸之可能，竟將後方浴室之瓦斯一桶搬至走道
中央，打開瓦斯開關，將瓦斯氣體漏逸至該址二樓，致生公共危
險。在該樓五室之魏乘楓聞到濃重之瓦斯味，迅速衝出呼救，鄰
人見狀立即報警處理，始未釀禍（故意犯漏逸氣體部分經原審判
處有期徒刑十月）。被告明知瓦斯漏逸，易生爆炸或火災，竟於
漏逸瓦斯氣體後，復基於放火燒燬住宅之犯意，再點燃毛巾一條
丟棄在樓梯間，毛巾僅燒燬部分即熄滅，未引起火災而未遂部分
，經審理結果，認不能證明被告犯罪，因而撤銷第一審論處被告
故意以煤氣炸燬現供人使用之住宅未遂罪刑，就被告將瓦斯氣體
漏逸部分，改判論處故意犯漏逸氣體罪刑，就放火燃燒住宅未遂
部分，改判諭知被告無罪。固非無見。
惟查：審理事實之法院對於被告有利及不利之證據，應一律注意
，詳為調查，綜合全案證據資料，本於客觀存在之經驗法則、論
理法則以定其取捨，並將取捨證據及得心證之理由於判決內詳為
說明。故證據雖已調查，而尚有其他必要部分並未調查，仍難遽
為被告有利或不利之認定，如有應調查之證據未予調查，率行判
決，其判決當然違背法令。依卷內資料，、卷附現場照片顯示
該瓦斯桶橫倒於某間套房內，且現場扣有燃燒焦黑之毛巾一條（
見偵字第九二一七號卷第二十七、二十一頁）。、證人魏乘楓
證稱其在房間旁看到一桶已被打開之瓦斯桶……，再往樓下跑時
，在樓梯間看見一條毛巾正在燃燒，被告在那裡查看瓦斯有無點
燃爆炸，他發現沒有引燃，再進入二樓將瓦斯桶拖到我的房間內
等語（見偵字第九二一七號卷第十七至十八頁）。、證人即消
防隊員吳盈賢證稱：「（你到現場時所看到的瓦斯桶擺放情形是
否如照片內所示？）我印象中瓦斯桶是直立擺放的，瓦斯桶就放
在該打開的套房門口的走道上，我一上到二樓就看到這個瓦斯桶
放在靠近套房門口的走道上」、「（你到之前是否已經有派出所
員警到場，或是有其他單位的人到場？）當時是由我們消防隊坪
頂分隊的人，就是我與分隊長先到場，其餘隊員跟著到場，之後
才是派出所員警到場」、「（你與最先到的分隊長是否就負責巡
視整個二樓現場？）我和分隊長到達二樓之後，因為該處空間很
小，所以我們兩人有巡視整個二樓現場……瓦斯只要在空氣中達
到一定的濃度，任何的火源就可以引爆瓦斯，而現場是密閉的空
間，據我到現場的經驗，當時現場的瓦斯隨時有被引爆的可能」
、「（你有印象這地方在當時巡視時有無異狀，比如溫度、煙燻
或有其他異物存在？）我沒有去注意」等語（見第一審卷第八十
一頁以下）。、證人即派出所警員莊國勝證稱：「（你到時有
無問消防隊員到場時所見的情形？）我有問消防隊員現場是怎麼
燒的，消防隊員是告訴我現場起火燃燒的是一條毛巾，他們已經
將該條毛巾的火撲滅了，是桃園縣消防局坪頂消防分隊，我不記
得當時和我對話的消防隊員是哪一位了」等語（見第一審卷第五
十九頁）。以上事證如果非虛，案發時現場祇有被告與魏乘楓二
人，魏乘楓所述點燃毛巾之情，與扣案毛巾有燒焦現象之事實似
相一致，且魏乘楓呼救報案後，最早抵達現場者似為消防隊員吳
盈賢及其分隊長，之後其餘消防隊員到場，最後派出所員警莊國
勝到場。倘吳盈賢到場後未注意現場有無燃燒之異狀或異物，則
究係何人告訴莊國勝「現場起火燃燒的是一條毛巾，他們已經將
該條毛巾的火撲滅了」？吳盈賢以外之其餘消防人員有無見到燃
燒之毛巾或進一步予以撲滅？現場有無煙燻之跡象？彼等到場所
見情形為何？以上疑點，與被告係單純漏逸氣體致生公共危險，
抑或尚點燃毛巾欲引爆其漏逸之瓦斯氣體而縱火燒屋，觸犯刑法
第一百七十六條、第一百七十三條第三項，甚至刑法第二百七十
一條第二項之罪責攸關，基於公平正義之維護，自有調查之必要
性。原審未予釐清，遽行判決，有應於審判期日調查之證據未予
調查之違法。上訴意旨指摘原判決就放火燒燬住宅未遂之無罪判
決不當，非無理由，應認有撤銷發回更審之原因。被告漏逸瓦斯
氣體所犯刑法第一百七十三條之罪，雖屬不得上訴第三審之案件
，然倘被告有以漏逸之瓦斯氣體炸燬現供人使用之住宅之行為，
二行為間究屬密切接近同時地實行，獨立性極為薄弱，在刑法評
價上以一行為較為合理？或屬獨立可分之二行為？事實尚欠明瞭
，本院無從為法律適用當否之判斷，漏逸瓦斯氣體部分應併予撤
銷發回，以期適法。
據上論結，應依刑事訴訟法第三百九十七條、第四百零一條，判
決如主文。
中    華    民    國  一○○  年    四    月  二十八  日
                      最高法院刑事第十一庭
                          審判長法官  賴  忠  星  
                                法官  呂  丹  玉  
                                法官  吳      燦  
                                法官  蔡  名  曜  
                                法官  葉  麗  霞  
本件正本證明與原本無異
                                      書  記  官  
中    華    民    國  一○○  年    五    月    三    日
                                                       s